臺灣士林地方法院民事裁定
                                    110年度消債更字第2號
債  務  人  鄭素蘭
代  理  人  鄭光評律師（法扶律師）
上列債務人聲請更生事件，本院裁定如下：
    主  文
債務人鄭素蘭自民國一百一十年九月三十日十七時起開始更生程
序。
命司法事務官進行本件更生程序。
    理  由
一、按債務人對於金融機構負債務者，在聲請更生或清算前，應
    向最大債權金融機構請求協商債務清償方案，或向其住、居
    所地之法院或鄉、鎮、市、區調解委員會聲請債務清理之調
    解；消費者債務清理條例（下稱消債條例）第151 條第1 項
    定有明文。次按債務人不能清償債務或有不能清償之虞者，
    得依本條例所定更生或清算程序，清理其債務；債務人無擔
    保或無優先權之本金及利息債務總額未逾新臺幣一千二百萬
    元者，於法院裁定開始清算程序或宣告破產前，得向法院聲
    請更生；此觀諸同條例第3 條、第42條第1 項規定自明。又
    法院開始更生程序之裁定，應載明其年、月、日、時，並即
    時發生效力；法院裁定開始更生或清算程序後，得命司法事
    務官進行更生或清算程序；必要時，得選任律師、會計師或
    其他適當之自然人或法人一人為監督人或管理人；復為同條
    例第45條第1 項、第16條第1 項所明定。
二、聲請意旨略以：其有不能清償債務之虞，前已向法院聲請債
    務清理之調解，惟調解不成立。又其無擔保或無優先權之本
    金及利息債務總額未逾新臺幣（下同）1,200 萬元，復未經
    法院裁定開始清算程序或宣告破產，爰聲請更生等語。
三、經查，債務人主張之上開事實，有債務人全戶戶籍謄本（見
    本院108 年度司消債調字第438 號卷【下稱司消債調卷】第
    4 頁）、財團法人金融聯合徵信中心當事人綜合信用報告之
    債務清理條例前置協商專用債權人清冊（見司消債調卷第5
    至7 頁）、調解不成立證明書（見司消債調卷第47頁）、勞
    工保險被保險人投保資料表及明細（見司消債調卷第15頁）
    、107 至108 年度綜合所得稅各類所得資料清單及全國財產
    稅總歸戶財產查詢清單（見司消債調卷第11至13頁）、中華
    民國人壽保險商業同業公會保險業通報作業資訊系統資料查
    詢結果表（見本院卷第114 至116 頁）、郵局存摺封面及交
    易明細（見本院卷第34至36頁）、中國信託商業銀行存摺封
    面及交易明細（見本院卷第38至40頁）等為證。查債務人居
    住在臺北市內湖區，於105 年9 月間已退休，且因罹病無法
    工作，於108 年3 月間因車禍受重傷，此有三軍總醫院附設
    民眾診療服務處診斷證明書（見本院卷第134 頁）在卷可稽
    。債務人自陳生活收入來源均仰賴2 名女兒贈與，每月1 萬
    7,954 元，其名下財產僅有2 筆保單價值準備金計約6 萬8,
    870 元（已扣除保單借款本金利息見本院卷第82至84頁），
    其自陳每月生活必要支出為1 萬6,184 元（見本院卷第158
    頁），則債務人收入扣除生活必用支出後，每月餘1,770 元
    （計算式：1 萬7,954 元－1 萬6,184 ＝1,770 元）。再以債
    務人主張債務總額達48萬7,105 元（見司消債調卷第9 頁）
    觀之，綜合評估債務人財產、信用及勞力狀況，可認債務人
    有不能清償債務之虞之情事。此外，復查無消債條例第6條
    第3 項、第8 條或第46條各款所定駁回更生聲請之事由存在
    ，是債務人聲請更生，應屬有據。依上開說明，應予開始更
    生程序，並命司法事務官進行本件更生程序。
四、爰依法裁定如主文。
中    華    民    國   110    年    9     月    30    日
                  民事第二庭  法  官  陳菊珍
以上正本係照原本作成。
本件裁定不得抗告。
中    華    民    國   110    年    9     月    30    日
                              書記官  張淑敏